---
title: "Examen de Programación"
author: "Manuel Valenzuela"
date: "4/5/2021"
output: pdf_document
---

```{r setup, include=FALSE}
knitr::opts_chunk$set(echo = TRUE)
```

## Ejemplo de algunas instrucciones para la manipulación de dataframes con dplyr.  
```{r warning=FALSE, include=FALSE}
#library(ggplot2)
library(stringr)
library(dplyr)
library(scales)
library(tseries)
library(ggfortify)


```


### Realizamos la lectura del archivo .csv y lo guardamos en un dataframe.
```{r}
df <- read.csv("200511COVID19MEXICO.csv")
```


### Utilizando la función glimse podemos ver la estructura general de nuestro datafrae: Número de datos, cantidad y nombre de las variables y el tipo de dato de cada una de ellas, así como los primeros registros.
```{r}
glimpse(df)
```


### A continuacion utilizamos la función select para quedarnos únicamente con las columnas que vamos a utilizar y creamos un nuevo  dataframe con ellas.
```{r}
df2 <- df %>% select(1,8,12,13,31) 
```


### Mostramos nuestro nuevo dataframe.
```{r}
head(df2,5)
```


### Utilizando los filtros que nos proporciona dplyr, nos quedamos solo con los datos correspondientes a Sonora y confirmados de SARS-CoV2
```{r, }
df3 <- df2 %>% filter(ENTIDAD_RES == 26 & RESULTADO == 1)
```


### Mostramos como quedó el nuevo dataframe.
```{r}
df3
```


### Guardamos nuestra tabla final como "tabla1.csv"
```{r}
write.csv(df3, file = "tabla1.csv")
```




###                             Ejercicio 2

### Creamos un dataframe con las columnas "TIPO_PACIENTE" y "ENTIDAD_UM"
```{r}
dft2 <- df %>% select(10,5) 
```

```{r}
dft2
```

### De la columna TIPO_PACIENTE Nos quedamos solo con los hospitalizados (TIPO_PACIENTE = 2)
```{r}
dft3 <- dft2 %>% filter(TIPO_PACIENTE == 2)

```


### numero de elementos en cada entidad
```{r}
sonora = sum(dft3$ENTIDAD_UM == 26)
chihuahua = sum(dft3$ENTIDAD_UM == 08)
nuevoLeon = sum(dft3$ENTIDAD_UM == 19)
puebla = sum(dft3$ENTIDAD_UM == 21)
```


```{r}
entidad <- c("Sonora", "Chihuahua", "Nuevo León", "Puebla")
hospitalizados <- c(sonora, chihuahua, nuevoLeon, puebla)
tabla2 <- data.frame(entidad,hospitalizados)
```

```{r}
write.csv(tabla2, file = "tabla2.csv")
```

```{r}
glimpse(tabla2)

```



### Grafica 1

```{r}
ggplot(tabla2, aes(entidad, hospitalizados, fill=entidad)) +
  geom_bar(stat='identity') + theme_minimal() +
  xlab("Estado") + ylab("Numero de Hospitalizados") +  scale_fill_brewer(palette = 1)
```


### Guardamos la grafica1 como archivo .png
```{r}
png(filename = "grafica1.png", width = 800, height = 600)

ggplot(tabla2, aes(entidad, hospitalizados, fill=entidad)) +
  geom_bar(stat='identity') + theme_minimal() +
  xlab("Estado") + ylab("Numero de Hospitalizados") +  scale_fill_brewer(palette = 1)

dev.off()

```



### Grafica 2


### Nos quedamos con la fecha de ingreso y los casos positivos 
```{r}
dfaux <- df %>% select(11,31) 
dfauxp <- dfaux %>% filter(RESULTADO == 1)
dfauxp
```

### agrupamos los casos por fechas

```{r}
dfaux2 = dfauxp %>% 
    group_by(FECHA_INGRESO) %>%             
    summarise(RESULTADO = sum(RESULTADO))
```

```{r}
dfaux2
```

### Grafica 2
```{r}
#as.Date(dfaux2$FECHA_INGRESO)



ggplot(dfaux2, aes(x=FECHA_INGRESO, y=RESULTADO)) +  geom_point() +  geom_smooth(span = 0.2) + xlab("Fecha") + ylab("Contagios") + theme_minimal()



```
### Guardamos la Grafica
```{r}
png(filename = "grafica1.png", width = 800, height = 600)

ggplot(dfaux2, aes(x=FECHA_INGRESO, y=RESULTADO)) +  geom_point() +  geom_smooth(span = 0.2) + xlab("Fecha") + ylab("Contagios") + theme_minimal()

dev.off()
```

