---
title: "Examen de Conocimintos - MCD"
author: "Hugo de Jesús Valenzuela Chaparro"
date: "6/23/2020"
output:
  md_document:
    variant: markdown_github   
---

```{r setup, include=FALSE}
knitr::opts_chunk$set(echo = TRUE)
```

# Examen de conocimientos de programación para la Maestría en Ciencia de Datos

## Hugo de Jesús Valenzuela Chaparro
## Universidad de Sonora
## 23 de junio del 2020

Este documento y código es para el examen de conocimientos de programación de la Maestría en Ciencia de Datos. Convocatoria 2020. Se trabajará en analisis sobre COVID-19, la enfermedad causada por el nuevo coronavirus SARS-CoV2, haciendo uso de los datos abiertos de la Secretaria de Salud Federal con fecha de corte al 11 de mayo del 2020.

El lenguaje de programación utilizado es R en versión 3.6.3, haciendo uso del entorno de desarrollo integrado (IDE) RStudio especificamente, con versión 1.2.1335. 

## Importación y limpieza de los datos

Primeramente, importamos la base de datos (BD) cruda incluyendo todas las columnas.
```{r}
# guardar base de datos (BD) en un objeto de R
BD_raw<- read.csv("/home/hugo/examen-prog/covid-data/200511COVID19MEXICO.csv", header = TRUE, sep = ",")
# NOTA: la ruta del directorio de la BD cambiara dependiendo de donde se corra el codigo
```

### Sonora

Ahora, vamos a reducir la base de datos para quedarnos solamente con las columnas de Fecha de actualización (de la BD), Fecha de inicio de síntomas, Fecha de defunción, Estado de residencia y el Resultado a la prueba de SARS-CoV2. Debe verse como la siguiente tabla

```{r}
# columnas a extraer
columnas <- c("FECHA_ACTUALIZACION", "ENTIDAD_RES", "FECHA_SINTOMAS", "FECHA_DEF", "RESULTADO")
BD_1 <- subset(BD_raw, select = columnas) # se extraen las columnas

# imprimimos las primeras columnas de la BD resultante
head(BD_1)
    ```

Se nos pide una tabla de tres columnas:  En específico para el Estado de Sonora (clave 26). 

Procedemos a hacer una filtración de la BD para tener las personas de Sonora confirmadas con SARS-CoV2 por fecha de síntomas y que lamentablemente fallecieron.

```{r}
# usamos funcion subset para quedarnos con los fallecimientos de Sonora, con resultado de SARS-CoV2 positivo
BD_1 <- subset(BD_1, ENTIDAD_RES == 26 & RESULTADO == 1 & FECHA_DEF != "9999-99-99")
head(BD_1)
    
```

Nos quedamos ahora con las columnas fecha (de actualización), confirmados de SARS-CoV2 por fecha de síntomas, decesos entre los confirmados. Luego se exportan a una tabla en formato csv, llamada Tabla1.

```{r}
BD_tabla1 <- subset(BD_1, select = -c(ENTIDAD_RES, RESULTADO))
head(BD_tabla1)
# se exporta la tabla a archivo tabla1.csv
write.csv(BD_tabla1, file = "tabla1.csv", row.names = FALSE)
```

### Casos hospitalizados
Veamos ahora los casos hospitalizados en los Estados de Sonora, Chihuahua, Nuevo León y Puebla, con claves 26, 8, 19 y 21, respectivamente.

De manera similar al análisis anterior, ajustamos la base de datos y nos quedamos con las columnas de Estado de residencia y con Tipo de paciente la cual indica si está hospitalizado o no.

```{r}
# se extraen las columnas
BD_2 <- subset(BD_raw, select = c(ENTIDAD_RES, TIPO_PACIENTE)) 
```

Filtramos para obtener solamente los 4 Estados mencionados anteriormente con sus claves con los pacientes hospitalizados. Luego se imprime la tabla a archivo externo csv, llamado tabla2.

```{r}
# Usamos las claves de los estados 26, 8, 19, 21 y seleccionamos el numero 2 de la columna
# de tipo de paciente que indica que estan hospitalizados
BD_tabla2 <- subset(BD_2, ENTIDAD_RES == c(26,8,19,21) & TIPO_PACIENTE == 2)
# se exporta la tabla a csv
write.csv(BD_tabla2, file = "tabla2.csv", row.names = FALSE)
```

## Gráficas
Realicemos una gráfica de barras de la tabla 2, para veruna comparación en el número de casos hospitalizados entre los 4 Estados. Esto se lleva a cabo con la función barplot(), nativa de R.

```{r Grafica}
# La tabla ya contiene solamente pacientes hospitalizados, entonces usamos la variable 
# de los Estados para hacer la grafica de barras verticales


Estados_Clav <- table(BD_tabla2$ENTIDAD_RES)
barplot(Estados_Clav, main="Pacientes hospitalizados por Estado, 5 de mayo del 2020",
   xlab="Estado", ylab = "Pacientes hospitalizados", col = "cyan",
   names.arg = c("Chihuahua", "Nuevo Leon", "Puebla", "Sonora")) 

```


Por último, graficaremos una serie de tiempo de los pacientes confirmados con SARS-CoV2 a nivel nacional, de acuerdo a la fecha de inicio de los síntomas. Primero creamos los vectores de R para graficar.

```{r}
# se extraen las columnas de fecha de inicio de sintomas y resultado a SARS-CoV2
BD_nacional <- subset(BD_raw, select = c(FECHA_SINTOMAS, RESULTADO))
# nos quedamos solo con los casos confirmados positivos de SARS_CoV2
BD_nacional <- subset(BD_nacional, RESULTADO == 1)
# Se convierte la columna de fechas de sintomas, a fecha de formato R para poder graficar despues
BD_nacional$FECHA_SINTOMAS <- as.Date(BD_nacional$FECHA_SINTOMAS)

# Creamos un intervalo de fechas, desde la fecha más pronta de inicio de sintomas hasta el
# ultimo dia de actualizacion de la BD que es el 11 de mayo del 2020

```




 

