---
title: "Examen de conocimiento de programación MCD-UNISON"
output: github_document
---

```{r setup, include=FALSE}
knitr::opts_chunk$set(echo = TRUE)
```

## Información
Este script es parte del examen de conocimiento de programación para la Maestría en Ciencia de Datos de la Universidad de Sonora. Se hace uso de Rmarkdown para hacer las manipulaciones necesarias con el conjunto de datos.

**Autor:** Hugo de Jesús Valenzuela Chaparro

**Código fuente en:** ValenzuelaHugo_examen-prog-mcd.Rmd

**Fecha:** 4 de junio del 2021

## Librerias necesarias
```{r}
library(dplyr)
library(ggplot2)
library(gt)
```

## Importamos el conjunto de datos
```{r}
data_raw <- read.csv("/Users/hugo/examen_mcd_2021/examen-prog/covid-data/200511COVID19MEXICO.csv",
                     header = T, sep = ",")
```

## Generación de la tabla 1
Se utilizan funciones de la librería dplyer para hacer las respectivas filtraciones
en el conjunto de datos. En este caso se nos está requiriendo obtener de los datos aquellos casos positivos a SARS-CoV2 en Sonora que lamentablemente fallecieron (fecha de defunción distinta a "9999-99-99"). Corroboramos también que tengan registrada una fecha de inicio de síntomas, es decir, distinta a "9999-99-99".

Después de filtrar, las tres columnas que se extraen son fecha de actualización, fecha de inicio de sintomas y fecha de defunción.

```{r}
#filtramos usando pipelines, con filter() condicionamos y con select() extraemos columnas
# Sonora tiene clave de Estado 26, resultado positivo SARS-CoV2 indicado con 1
data_son <- data_raw %>% filter(ENTIDAD_RES == 26 & RESULTADO == 1
                                & FECHA_SINTOMAS != "9999-99-99"
                                & FECHA_DEF != "9999-99-99") %>%
                         select(FECHA_ACTUALIZACION, FECHA_SINTOMAS, FECHA_DEF)

```

Se exportan los datos obtenidos a una tabla llamada tabla1:

```{r}
write.csv(data_son , file = "tabla1.csv", row.names = F)
```

Imprimimos un preview de la tabla para este documento:

```{r, results='asis'}
# se hace uso de la libreria gt para imprimir la tabla en el documento
#tabla_1 <- gt(data = data_son)
tabla_1 <- gt_preview(data = data_son, top_n = 5, bottom_n = 5, incl_rownums = TRUE)
tabla_1 <- 
  tabla_1 %>%
  tab_header(
    title = "Casos positivos SARS-CoV2 en Sonora",
    subtitle = "pacientes que lamentablemente fallecieron"
  )
tabla_1
```


## Generación de la tabla 2

En esta tabla se nos pide contabilizar los casos hospitalizados en los Estados de Sonora, Chihuahua, Nuevo León y Puebla, con claves 26, 8, 19 y 21, respectivamente. Procedemos primero creando el tibble o tabla que alojara dicha información.

```{r}
# inicializando tibble para los Estados y la cantidad de personas hospitalizadas
Estados <- c("Sonora", "Chihuahua", "Nuevo_Leon", "Puebla")
cantidad_hosp <- tibble(Estado = Estados,
                        Casos_hospitalizados = c(0, 0, 0, 0))
```

Hacemos un loop sobre las claves de Estados para contabilizar los casos hospitalizados en los Estados mencionados anteriormente, y se irá añadiendo el resultado en el tibble ````cantidad_hosp```` que se inicializó

```{r}
# la variable contador ira determinando en cual renglon del tibble se ira guardando el numero de 
# pacientes hospitalizados obtenidos con filter(), el orden del loop va de Sonora, Chihuahua,
# Nuevo Leon y Puebla

contador <- 1
for (i in c(26, 8, 19, 21)){
  n <- data_raw %>% filter(ENTIDAD_RES == i & TIPO_PACIENTE == 2) %>%
                  summarise(count = n()) # num. hospitalizados
  cantidad_hosp[contador, 2] <- n # guardar en tibble
  contador <- contador + 1
}
```

Ahora, exportamos los resultados guardados en el tibble a una tabla csv llamada tabla 2

```{r}
write.csv(cantidad_hosp , file = "tabla2.csv", row.names = F)
```

Imprimimos la tabla para este documento:

```{r, results='asis'}
# se hace uso de la libreria gt para imprimir la tabla en el documento
tabla_2 <- gt(data = cantidad_hosp)
tabla_2 <- 
  tabla_2 %>%
  tab_header(
    title = "Casos de pacientes hospitalizados",
    subtitle = "En Sonora, Chihuahua, Nuevo León y Puebla"
  )
tabla_2
```

## Gráficas

### Gráfica 1: Casos hospitalizados en Sonora, Chihuahua, Nuevo León y Puebla

```{r}
# Graficamos usando ggplot2 de tidyverse
ggplot(data = cantidad_hosp, aes(x = Estado, y = Casos_hospitalizados)) + 
  geom_bar(stat = "identity", fill = "red4") + labs(y = "Casos hospitalizados") + 
  scale_y_continuous(breaks = seq(0,1400,100)) + 
  ggtitle("Casos de pacientes hospitalizados")
# exportar grafica
ggsave("grafica1.png", dpi = 200)
```

### Gráfica 2: Confirmados a nivel nacional en el tiempo
En la última gráfica, se nos pide una serie de tiempo de los pacientes confirmados de SARS-CoV2 a nivel nacional, para la referencia temporal utilizaré la fecha de inicio de síntomas.

```{r}
# filtramos para obtener casos positivos y que tengan confirmada una fecha de inicio de
# sintomas
serie_tiempo <-  data_raw %>% filter(RESULTADO == 1 
                                     & FECHA_SINTOMAS != "9999-99-99")
  
```

Realizamos la gráfica de la serie de tiempo con ayuda de ggplot2

```{r}
ggplot(data = serie_tiempo) + geom_bar(aes(x = FECHA_SINTOMAS), fill = "blue4") +
  labs(x = "Fecha inicio de sintomas", y = "Numero de casos") + 
  ggtitle("Serie de tiempo casos confirmados a nivel nacional") +
  theme(axis.text.x=element_text(angle=90, hjust=1, size = 6))
# exportar grafica
ggsave("grafica2.png", dpi = 200)
```






