---
title: "Untitled"
output: github_document
---

```{r setup, include=FALSE}
knitr::opts_chunk$set(echo = TRUE)
```

## GitHub Documents

This is an R Markdown format used for publishing markdown documents to GitHub. When you click the **Knit** button all R code chunks are run and a markdown file (.md) suitable for publishing to GitHub is generated.

## Contexto

## Librerias necesarias
```{r}
library(dplyr)
```

## Importamos el conjunto de datos
```{r}
data_raw <- read.csv("/Users/hugo/examen_mcd_2021/examen-prog/covid-data/200511COVID19MEXICO.csv",
                     header = T, sep = ",")
```

## Generación de la tabla 1
Se utilizan funciones de la librería dplyer para hacer las respectivas filtraciones
en el conjunto de datos. En este caso se nos está requiriendo obtener de los datos aquellos casos positivos a SARS-CoV2 en Sonora que lamentablemente fallecieron (fecha de defunción distinta a "9999-99-99"). Corroboramos también que tengan registrada una fecha de inicio de síntomas, es decir, distinta a "9999-99-99".

Después de filtrar, las tres columnas que se extraen son fecha de actualización, fecha de inicio de sintomas y fecha de defunción.

```{r}
#filtramos usando pipelines, con filter() condicionamos y con select() extraemos columnas
# Sonora tiene clave de Estado 26, resultado positivo SARS-CoV2 indicado con 1
data_son <- data_raw %>% filter(ENTIDAD_RES == 26 & RESULTADO == 1
                                & FECHA_SINTOMAS != "9999-99-99"
                                & FECHA_DEF != "9999-99-99") %>%
                         select(FECHA_ACTUALIZACION, FECHA_SINTOMAS, FECHA_DEF)

```

Se exportan los datos obtenidos a una tabla llamada tabla1:

```{r}
write.csv(data_son , file = "tabla1.csv", row.names = F)
```

## Generación de la tabla 2

En esta tabla se nos pide contabilizar los casos hospitalizados en los Estados de Sonora, Chihuahua, Nuevo León y Puebla, con claves 26, 8, 19 y 21, respectivamente. Procedemos primero creando el tibble o tabla que alojara dicha información.

```{r}
# inicializando tibble para los Estados y la cantidad de personas hospitalizadas
Estados <- c("Sonora", "Chihuahua", "Nuevo_Leon", "Puebla")
cantidad_hosp <- tibble(Estado = Estados,
                        Total_hospitalizados = c(0, 0, 0, 0))
```

Hacemos un loop sobre las claves de Estados para contabilizar los casos hospitalizados en los Estados mencionados anteriormente, y se irá añadiendo el resultado en el tibble ````cantidad_hosp```` que se inicializó

```{r}
# la variable contador ira determinando en cual renglon del tibble se ira guardando el numero de 
# pacientes hospitalizados obtenidos con filter(), el orden del loop va de Sonora, Chihuahua,
# Nuevo Leon y Puebla

contador <- 1
for (i in c(26, 8, 19, 21)){
  n <- data_raw %>% filter(ENTIDAD_RES == i & TIPO_PACIENTE == 2) %>%
                  summarise(count = n()) # num. hospitalizados
  cantidad_hosp[contador, 2] <- n # guardar en tibble
  contador <- contador + 1
}
```

Ahora, exportamos los resultados guardados en el tibble a una tabla csv llamada tabla 2

```{r}
write.csv(cantidad_hosp , file = "tabla2.csv", row.names = F)
```











